臺灣板橋地方法院民事判決　　　　　　 93年度簡上字第217號
上　訴　人　統一超商股份有限公司
法定代理人　丙○○
訴訟代理人　丁○○
被上訴人　　乙○○
上列當事人間請求返還押金事件，上訴人對於中華民國九十三年
五月十八日臺灣板橋地方法院板橋簡易庭九十三年度板簡字第五
八四號第一審判決提起上訴，經本院於九十四年二月二日言詞辯
論終結，判決如下：
    主  文
原判決廢棄。
被上訴人應給付上訴人新台幣柒萬伍仟陸佰元，及自民國九十三
年三月七日起至清償日止，按週年利率百之五計算之利息。
第一、二審訴訟費用由被上訴人負擔。
    事實及理由
壹、上訴人主張：
  一、被上訴人於民國87年9 月1 日授權訴外人甲○○，得就坐
      落台北縣中和市○○路○ 段380 之1 號不動產，全權代理
      本人出租該不動產，簽訂書面租賃契約、收受租金、保證
      金、點交及收回房屋等事宜。甲○○乃於同年9 月9 日代
      理被上訴人與上訴人簽訂租賃契約，租期自87年10月1 日
      起至95年9 月30日止。嗣上開不動產於92年7 月30日經鈞
      院民事執行處公開拍賣，由第三人拍定取得所有權。故原
      租賃契約業遭終止，被上訴人依約即應返還押租金75,600
      元與上訴人。上訴人曾於92年9 月4 日以存證信函通知被
      上訴人請求返還押租金，惟被上訴人均置之不理，為此依
      押租金契約之約定，訴請被上訴人返還押租金。並聲明：
      被上訴人應給付上訴人75,600元及自支付命令送達翌日起
      至清償日止，按年息百分之五計算之利息（原審判決駁回
      上訴人之訴，上訴人不服，提起上訴）。
  二、被上訴人雖否認授權甲○○出租上開不動產，惟自87年間
      起，上訴人每年均依法寄發相關扣繳憑單供被上訴人申報
      所得稅，且上訴人自91年10月8 日起，陸續收受臺灣台北
      地方法院扣押命令，禁止被上訴人收取對上訴人之租金債
      權，上訴人時曾寄發存證信函告知被上訴人攸關租金遭扣
      押之事實，該信函經合法送達，未見被上訴人主張租約不
      存在或未曾收受租金。嗣上開不動產於92年7 月30日由第
      三人取得權利移轉證書，上訴人接獲通知後，亦以存證信
      函通知被上訴人並請求返還押金，被上訴人收受上開通知
      ，亦未表示其未曾收取押租金或反對租約終止，顯見被上
      訴人明知系爭租約存在之事實，且同意甲○○代為進行租
      、押金之收取，被上訴人辯稱未授權甲○○出租、不知系
      爭租約存在云云，並非真實。且上訴人於上址營業近乎5
      年，被上訴人實無漠視之可能，縱被上訴人未授權甲○○
      代理權，被上訴人應知悉甲○○以其代理人名義代為將上
      開不動產出租與上訴人之事實，卻從未向上訴人為反對之
      意思表示，依民法第169 條規定，亦應對上訴人負授權人
      責任。至於甲○○是否確實將租金及保證金交付被上訴人
      ，此乃被上訴人與其代理人間之內部關係，非上訴人所得
      知悉，亦非可歸責於上訴人。
  三、聲明：
    (一)原判決廢棄。
    (二)被上訴人應給付上訴人75,600元，及自支付命令送達翌日
      起至清償日止，按年息百分之五計算之利息。
貳、被上訴人抗辯：
  一、系爭房屋租賃契約非被上訴人所簽訂，被上訴人未授權甲
      ○○簽訂系爭租約，亦無收受上訴人交付之押金及租金。
  二、被上訴人之所得稅向來都是由太太負責申報，對於扣繳憑
      單異議曠日費時，因此收到扣繳憑單就繳稅，不能據此認
      定被上訴人知悉系爭房屋出租之事。
  三、系爭房屋共有人本來口頭約定交由謝敘光管理，後來轉交
      賴鴻蓮管理，當時合買系爭房屋也是他們2 人接洽。系爭
      房屋不在被上訴人上班路上，被上訴人不可能去看房子使
      用情形。被上訴人有收受上訴人寄發的存證信函，但是當
      時被上訴人負債達1 億5 千多萬元，因此不清楚是怎麼回
      事。
  四、聲明：上訴駁回。
參、兩造不爭執之事實：系爭房屋原為被上訴人與訴外人謝敘光
    、甲○○、劉清田、賴鴻蓮等人共有，甲○○於87年9 月間
    以被上訴人之代理人名義，就系爭房屋與上訴人簽訂租賃契
    約，約定租期自87年10月1 日起至95年9 月30日止，押金37
    8,000 元。嗣系爭房屋於92年7 月30日經法院民事執行處公
    開拍賣，由第三人拍定取得所有權。
肆、法院之判斷：本件首應審究之爭點闕為被上訴人有無授權甲
    ○○出租系爭房屋並代為收取租、押金？茲論述如下：
  一、上訴人主張被上訴人授權甲○○處理系爭房屋出租事宜之
      事實，所提出之授權書，雖經被上訴人否認為真正。惟查
      被上訴人自陳系爭房屋共有人本來口頭約定由謝敘光管理
      ，後來轉交賴鴻蓮管理等語，由此可知，系爭房屋向來即
      有推由共有人中之一人管理之情事。參酌系爭房屋於87年
      間由上訴人承租後，上訴人每年均製發扣繳憑單供被上訴
      人申報所得稅，此有上訴人於原審提出自88年1 月至91年
      12月止之扣繳憑單影本4 件為證，且被上訴人申報87年、
      88 年 及89年所得稅時，亦均提出上訴人製發之扣繳憑單
      申報租賃所得，此有財政部台灣省北區國稅局中和稽徵所
      及台北市國稅局文山稽徵所檢送之相關扣繳憑單影本3 件
      為證。上開扣繳憑單均載明租賃房屋地址及扣繳單位，足
      堪認定被上訴人知悉系爭房屋出租與上訴人之事實。嗣上
      訴人自91年10月8 日起，陸續收受臺灣台北地方法院扣押
      命令，禁止被上訴人收取對上訴人之租金債權，上訴人當
      時亦曾寄發存證信函告知被上訴人，經被上訴人合法收受
      ，然並未見被上訴人主張租約不存在或未曾收受租金之事
      實，亦據上訴人提出存證信函及回執影本各1 件為證，且
      為被上訴人所不否認，益堪佐證被上訴人知悉系爭房屋出
      租與上訴人之事實。被上訴人以所得稅申報係由其妻代為
      ，及其負債高達1 億5 千萬為詞，推託不知系爭房屋出租
      與上訴人及不清楚上訴人存證信函通知係為何事云云，非
      但並無證據足資為證，且悖於常理，不足採信。而參酌系
      爭房屋向來推由共有人中之一人管理之事實，足堪認定被
      上訴人及其他共有人有授權共有人甲○○出租系爭房屋及
      代為收取租、押金。被上訴人空言否認授權之事實，不足
      採信。至於甲○○收受租、押金後有無交付被上訴人，乃
      被上訴人與甲○○間之內部關係，被上訴人尚不得以其未
      收受押、租金為詞，否認授權甲○○處理系爭房屋出租之
      相關事宜。
  二、按代理人於代理權限內，以本人名義所為之意思表示，直
      接對本人發生效力。民法第103 條第1 項定有明文。本件
      被上訴人授權甲○○出租系爭房屋並代收租、押金之事實
      ，業經本院認定如上，則甲○○以被上訴人名義與上訴人
      簽訂系爭租賃契約並收受租、押金，即直接對被上訴人發
      生效力。嗣於租賃期限未屆滿前，系爭房屋因法院之拍賣
      而移轉所有權於第三人，原出租人因而退脫租賃關係，因
      擔保承租人租賃債務而授受之押租金從契約，亦失其存在
      ，承租人應得向原出租人請求返還押租金（參照吳啟賓著
      租賃之理論與實務第85頁）。
  三、從而上訴人依押租金契約關係請求被上訴人返還按其持分
      5 分之1 計算之押租金75,600元，並給付自支付命令送達
      翌日即93年3 月7 日起至清償日止，按年息百分之5 計算
      之利息，於法並無不合，應予准許。原審為上訴人敗訴之
      判決，尚有未洽。上訴意旨指摘原判決不當，求予廢棄改
      判，為有理由。爰由本院予以廢棄改判，如主文第2 項所
      示。
  四、本件事證已臻明確，兩造其餘主張陳述及所提之證據，均
      毋庸再予審酌，附此敘明。
伍、結論：本件上訴為有理由，依民事訴訟法第436 條之1 第3
    項、第450 條、第78條、第463 條，判決如主文。
中　　華　　民　　國　　94　　年　　2 　　月　　23　　日
                  民事第三庭    審判長法　官　陳映如
                                      法　官　邱靜琪
                                      法　官　許月珍
以上正本證明與原本無異
如對本判決上訴，須於判決送達後20日內向本院提出上訴狀，
同時表明上訴理由；如已於本判決宣示後送達前提起上訴者，應
於判決送達後10日內補具上訴理由（均須按他造當事人之人數附
繕本）。
中　　華　　民　　國　　94　　年　　2 　　月　　23　　日
                                      書記官　劉昌明
